【裁判字號】    90,訴,9
【裁判日期】    900731
【裁判案由】    偽造文書
【裁判全文】
臺灣臺東地方法院刑事判決                                九十年度訴字第九號
    公  訴  人  臺灣台東地方法院檢察署檢察官
    被      告  丙○○
    選任辯護人  吳漢成
右列被告因偽造文書案件，經檢察官提起公訴（八十九年度偵字第一六六八號），本
院判決如左：
    主  文
丙○○無罪。
    理  由
一、公訴意旨詳如附件起訴書所載。
二、按犯罪事實應依證據認定之，無證據不得推定其犯罪事實；不能證明被告犯罪者
    ，應諭知無罪之判決，刑事訴訟法第一百五十四條、第三百零一條第一項分別定
    有明文。且認定犯罪事實所憑之證據，雖不以直接證據為限，間接證據亦包括在
    內，然而無論直接證據或間接證據，其為訴訟上之證明，須於通常一般之人均不
    致有所懷疑，而得確信其為真實之程度者，始得據為有罪之認定，倘其證明尚未
    達到此一程度，而有合理之懷疑存在而無從使事實審法院得有罪之確信時，即應
    由法院為諭知被告無罪之判決（最高法院七十六年台上字第四九八六號判例參照
    ）。
三、公訴意旨認被告涉有偽造文書犯行，無非係以車號：Ｓ八—九四三一號之小貨車
    內Ｎ二八三三０三Ｌ號引擎號碼字體與監理所存檔之原始引擎號碼拓模不同，且
    該Ｓ八—九四三一號之小貨車於乙○○出售給被告丙○○時，車況及引擎老舊，
    已不堪使用，應行報廢，而被告長期保養該車，對車況知之甚詳，竟以更換引擎
    之方式再行出售云云為其論據。訊據被告供承該車係向乙○○購得，曾將該車板
    金、噴漆，並整修過引擎，再賣給周倉彬，惟堅決否認有偽造文書犯行，辯稱：
    伊只修理引擎之活塞及電片部分，引擎主體部分未整修，沒有偽造引擎號碼等語
    。
四、經查，本案查扣之Ｎ二八三三０三Ｌ號引擎，偵查中經台東縣警察局台東分局鑑
    識人員勘查採證，並將該引擎磨平，以電解方式重覆電解，然並未有另一組引擎
    號碼出現，有勘查相片十八張及勘查報告一紙附卷，亦與證人即台東縣警察局台
    東分局鑑識人員甲○○到庭具結證稱：勘驗該引擎時，認係經過變造，所以將引
    擎號碼磨掉再電解，做二次電解，可能被告磨得很深，字跡沒有出現等語，證人
    即台東縣警察局台東分局鑑識人員顏義峰亦稱：第一次電解用的藥水太弱，……
    ，第二次帶的藥水較一般強，引擎號碼最底層有一片金屬薄片掉落，已經超過容
    忍度，所以原來號碼無法重現等語相符，足認該引擎經過電解後，並無另一組引
    擎號碼重現。雖證人甲○○及顏義峰均認該引擎號碼之字體、字樣均不同於監理
    所存檔之原始引擎號碼拓模，係經過變造，稱：被告變造時如果磨得太深，超過
    金屬之容忍度，就無法顯現原來的號碼，至於磨得多深，必須以相同車款、年份
    材質之引擎做比對，始可檢測出，惟本案無做比對，並提出文章（引擎號碼重現
    概述）一篇以說明引擎號碼重現之方法與例外情形供本院參考。經本院閱覽該篇
    文章，雖可確信引擎號碼重現仍有現代科技上無法克服之困難存在，證人甲○○
    及顏義峰所述並非無據，惟由於刑事被告依法並無自證無罪之義務，根據刑事訴
    訟法第一百五十四條規定，除非訴訟上確有超越合理懷疑之證據足可證明被告確
    有偽造文書犯行，否則依罪疑法則，應作有利被告之無罪認定。綜上所述，公訴
    意旨所憑事證無從形成被告有罪之確信，此外，復查無其他積極事證足以證明被
    告確有偽造文書犯行，其犯罪不能證明，揆諸前揭說明，應為被告無罪諭知之判
    決。據上論斷，應依刑事訴訟法第三百零一條第一項判決如主文。
中      華      民      國      九十      年      七      月   三十一   日
                                  臺灣臺東地方法院刑事庭
                                      審判長法官  蔡勝雄
                                            法官  陳兆翔
                                            法官  黃怡玲
右正本證明與原本無異。
如不服本判決，應於判決送達後十日內向本院提出上訴狀。（須附繕本）
「切勿逕送上級法院」
                                          書記官  王敏玉
中      華      民      國      九十      年      八      月      一    日


司法院資訊處製作；財團法人民間司法改革基金會備份。
